【裁判字號】    99,訴,253
【裁判日期】    990721
【裁判案由】    毒品危害防制條例
【裁判全文】
臺灣高雄地方法院刑事判決               99年度訴字第253號
公  訴  人  臺灣高雄地方法院檢察署檢察官
被      告  乙○○
選任辯護人  洪世崇律師
            許惠珠律師
上列被告因毒品危害防制條例案件，經檢察官提起公訴（98年度
偵字第25969 號），本院判決如下：
    主  文
乙○○持有第三級毒品純質淨重二十公克以上，累犯，處有期徒
刑壹年陸月。扣案如附表編號2 所示之物均沒收。
扣案如附表編號1 所示之物均沒收銷燬。
    事  實
一、乙○○前因竊盜案件，經本院以93年度易緝字第109 號判處
    有期徒刑10月，緩刑3 年確定，嗣經撤銷緩刑；另因違反毒
    品危害防制條例案件，經本院以96年度簡字第1888號判處拘
    役50日，上開二罪嗣經本院以96年度聲減字第6627號減刑及
    定其應執行刑有期徒刑5 月及拘役25日，並於97年3 月12日
    易科罰金執行完畢。詎其不知警惕，明知愷他命係毒品危害
    防制條例列管之第三級毒品，不得持有達純質淨重20公克以
    上，仍基於持有第三級毒品愷他命達純質淨重20公克以上之
    犯意，於民國98年7 月12日凌晨1 時許，在高雄市○鎮區○
    ○街「DREAM PUB 」前，向真實姓名年籍不詳綽號「阿宏」
    之成年男子，分別以新臺幣（下同）12萬元、4 萬餘元之代
    價，同時購入附表編號1 所示之青灰色圓形藥錠6 包（經鑑
    定含MDMA驗前總純質淨重約69.51 公克、甲基安非他命驗前
    總純質淨重約7.39公克，此部分不另為公訴不受理之諭知，
    理由詳如後述）、附表編號2 所示之愷他命16包（驗前總純
    質淨重約127.69公克），而非法持有之。嗣於同日23時30分
    許，因乙○○駕駛車號9468 -XK號自小客車在高雄市前鎮區
    ○○○路252 號前外側快車道違規停車，值勤員警甲○○前
    往勸導時發現乙○○神色慌張，且一隻手一直往駕駛座底下
    有動作，遂請其下車，並目視該車駕駛座底下有可疑為違禁
    物之物品，乙○○始交出所攜毒品（即附表所示之物）由警
    查扣。
二、案經高雄市政府警察局移送臺灣高雄地方法院檢察署檢察官
    偵查起訴。
    理  由
壹、證據能力部分
    按傳聞法則之重要理論依據，在於傳聞證據未經當事人之反
    對詰問予以核實，乃予排斥，惟若當事人已放棄對原供述人
    之反對詰問權，於法院審判時表明同意該等傳聞證據可作為
    證據，基於證據資料愈豐富，愈有助於真實發現之理念，並
    貫徹刑事訴訟法修法加重當事人進行主義之精神，確認當事
    人對於證據能力有處分權之制度，傳聞證據經當事人同意作
    為證據，法院認為適當者，亦得為證據。本件檢察官、被告
    乙○○及其辯護人，於本院準備程序時已表示對於全案卷證
    所存證據均同意有證據能力（本院審訴卷第31頁背面），本
    院復斟酌該等證據並無非法取得或證明力明顯過低之情形，
    以之作為證據，應屬適當，是依刑事訴訟法第159 條之5 第
    1 項規定，應認該等證據均得採為證據。
貳、有罪部分
一、認定事實所憑證據─
    訊據被告就前揭犯罪事實坦承不諱（本院審訴卷第31頁），
    又被告為警查扣之青灰色圓形藥錠6 包，經送內政部警政署
    刑事警察局（下稱刑事警察局）鑑定結果，確含有MDMA成分
    （驗前總純質淨重約69.51 公克）、甲基安非他命成分（驗
    前總純質淨重約7.39公克）；白色細晶體16包，經送刑事警
    察局鑑定結果，確含有愷他命成分（驗前總純質淨重約
    127.69公克），有刑事警察局98年9 月3 日刑鑑字第
    0980101118號鑑定書在卷可稽（本院審訴卷第25-26 頁）。
    此外，復有查獲現場、扣押物品照片在卷（警卷第9-10頁）
    ，及如附表所示之扣案物可資佐證。本件事證明確，被告上
    開犯行洵堪認定。
二、論罪科刑─
  (一)查毒品危害防制條例已於98年5 月20日修正公布，又因本次
    修法並未明定法律生效施行日期，致關於本次修正毒品危害
    防制條例條文應自何時起生效施行發生爭議。雖毒品危害防
    制條例第36條規定「本條例自公布後六個月施行」。惟按，
    毒品危害防制條例第36條係該條例於92年7 月9 日修正時所
    制定，其立法理由謂：「依本條例新修正之規定，法務部需
    會同衛生署成立審議委員會每3 個月定期檢討調整毒品之分
    級及品項，而本次新增第四級毒品，有需要在新法施行前先
    經該審議會檢討後再調整公佈，且依修正條文亦有必要再訂
    定相關子法及修正相關法規，以配合本條例之施行，故亦有
    需要預留適當緩衝期，以利訂頒相關子法及相關法規之配合
    修正」，是前揭毒品危害防制條例第36條所稱「自公布後6
    個月施行」之法律，即應專指92年7 月9 日該次全面修正毒
    品危害防制條例之條文，而該條於毒品危害防制條例本次修
    正時並未再做修訂或變更，於立法理由亦未說明本次修正條
    文係依該條例第36條規定，於修正後6 個月始生效之要旨，
    故尚難認本次毒品危害防制條例之修正有上開規定之適用。
    又按中央法規標準法第13條規定：「法規明定自公布日或發
    布日施行者，自公布或發布之日起算至第3 日起發生效力」
    ，而於法規未明示自公布日或發布日施行之情形，應僅能解
    為立法機關之意思為該法規從公布日施行，否則立法者當會
    另定其他生效日期，從而本院認為毒品危害防制條例98年5
    月20日修正公布之條文，當適用中央法規標準法第13條規定
    ，認為應自公布日起算第3 日起生效，即生效日應為98年5
    月22日。本件被告行為時係98年7 月12日，已如前述，揆諸
    上開說明，自應逕行適用修正後之毒品危害防制條例之規定
    ，而無新舊法律比較適用之問題。
  (二)按毒品危害防制條例第4 條第2 項之販賣第二級毒品罪、第
    5 條第2 項之意圖販賣而持有第二級毒品罪、及第11條第2
    項之持有第二級毒品罪，皆以持有第二級毒品為其基本事實
    。其區別標準，在於取得或持有毒品之始，有無販賣營利之
    意圖為斷。販賣第二級毒品罪，不以販入毒品後，復行賣出
    為必要，凡行為人基於營利之目的，而將毒品販入或賣出，
    有一於此，其犯罪即已完成。意圖販賣而持有第二級毒品罪
    ，乃行為人以意圖販賣營利以外之原因而持有毒品，其後始
    起意營利販賣。若行為人於持有毒品之始終，均無販賣營利
    之意圖，則僅論以單純持有第二級毒品犯行。故於行為人持
    有毒品並未賣出即遭查獲之情形，其持有之毒品，是否基於
    販賣營利之意思而販入，攸關應否成立販賣毒品、意圖販賣
    而持有毒品、甚或單純持有毒品罪責之判斷，事實審法院對
    於此項主觀意圖之有無，自應以積極之證據證明，並於事實
    欄內詳為記載，然後於理由內說明其憑以認定之證據，始為
    適法。基此，持有毒品之原因非僅一端，或基於販賣營利之
    目的販入毒品而持有、或基於非營利之目的而取得毒品並持
    有，如無確切證據，自不得僅憑持有毒品之數量多寡，或有
    查獲相關工具等情狀，即推定為行為人係基於營利目的而販
    入毒品之主要論據（最高法院98年度臺上字第4875號判決意
    旨參照）。經查：
  1.本件被告陳稱其持有如附表編號2 所示之物，係為供己施用
    ，而施用者為避免少量多次之購買方式，容易遭到查緝，自
    有可能一次購買較多量之毒品；又本件並無被告曾與其他買
    家就毒品買賣為聯絡之通聯紀錄或通訊監察譯文，亦未查獲
    販毒者常備之秤重工具電子磅秤等物，則被告稱如附表編號
    2 所示之物係供己施用，尚非無據。
  2.公訴意旨又以：被告乙○○基於意圖營利而販入第二級毒品
    之犯意，於同上時、地，以12萬元之代價，向真實姓名年籍
    不詳綽號「阿宏」之成年男子，販入附表編號1 所示之物。
    因認被告此部分涉犯毒品危害防制條例第4 條第2 項之販賣
    第二級毒品罪嫌等語。
  3.惟扣案如附表編號1 所示之青灰色圓形藥錠6 包，經鑑定結
    果，確含有MDMA、甲基安非他命成分業如前述。惟公訴人始
    終未能提出任何確切之證據，足認被告有何販賣第二級毒品
    犯行，是尚難僅因被告持有附表編號1 所示之含有MDMA、甲
    基安非他命成分之青灰色圓形藥錠6 包，遽認其有販賣第二
    級毒品犯行。況被告確有於本件為警查獲前之98年7 月12日
    8 時許，在其位於高雄市○○區○○路7 巷10號2 樓之住處
    ，施用第二級毒品MDMA1 次；於98年7 月13日2 時許為警採
    尿時回溯96小時內之某時，在不詳地點施用第二級毒品甲基
    安非他命1 次之犯行，除據其供述綦詳外，且其於上開時、
    地為警查獲時，經警採集其尿液送驗結果，確呈甲基安非他
    命及MDMA陽性反應，有高雄市立凱旋醫院濫用藥物尿液檢驗
    報告、高雄市政府警察局保安警察大隊特勤中隊刑案移送專
    責組偵辦毒品危害防制條例嫌疑人尿液採證代碼對照表在卷
    可稽（毒偵卷第5 頁、警卷第11頁），被告供稱持有扣案如
    附表編號1 所示含有MDMA、甲基安非他命成分之青灰色圓形
    藥錠6 包係供自身施用而持有乙節，難謂非實。是被告意圖
    供自己施用而持有扣案如附表編號1 所示之物，應僅構成修
    正後毒品危害防制條例第11條第4 項之持有逾量第二級毒品
    罪（此部分不另為公訴不受理之諭知，詳如後述）。
  (三)核被告乙○○所為，係犯修正後毒品危害防制條例第11條第
    5 項之持有逾量第三級毒品罪。公訴意旨認被告此部分犯行
    ，係犯毒品危害防制條例第4 條第3 項販賣第三級毒品罪嫌
    ，然本件既無積極證據足以證明被告購入伊始即有販賣營利
    之意圖，或被告於販入後已起意販賣圖利，基於罪疑唯輕之
    原則，自尚不得以被告持有如附表編號2 所示毒品數量非微
    ，即為被告係意圖販賣而購入該毒品，或係基於販賣營利之
    意圖而持有該毒品之認定。又被告持有愷他命之侵害性基本
    社會事實既同一，具有罪質上之共通性，本院自得變更起訴
    法條予以審理。又被告前有犯罪事實欄所載之前科，有臺灣
    高等法院被告前案紀錄表在卷可稽，其受有期徒刑執行完畢
    後，5 年內故意再犯本件有期徒刑以上之罪，為累犯，應依
    刑法第47條第1 項之規定加重其刑。
  (四)爰審酌被告持有國家嚴格管制之第三級毒品，非但戕害個人
    之身心健康，且對社會治安亦造成潛在之危險，惟念及其行
    為本身對社會所造成之危害並非直接、鉅大，及其於犯罪後
    坦承犯行等一切情狀，量處如主文所示之刑，以資儆懲。另
    本件係證人即查獲員警甲○○因見被告神色慌張、形跡可疑
    ，乃盤詰被告並目視被告駕駛座下方有可疑為違禁物之物品
    ，證人甲○○目視以透明包裝袋包裹如附表所示之物，依其
    歷來之辦案經驗隨即辨識該等物品應係毒品，始查扣如附表
    所示之物，是雖被告嗣後坦認持有如附表所示之物，亦僅屬
    自白，而非自首，附此敘明。
  (五)扣案如附表編號2 所示之物，均為愷他命而屬違禁物，應依
    刑法第38條第1 項第1 款規定，於被告持有第三級毒品純質
    淨重二十公克以上罪刑項下宣告沒收；另裝置上開毒品之包
    裝袋，因與毒品難以析離，且無析離之實益與必要，自應視
    同毒品，併予宣告沒收；至愷他命鑑驗耗用部分，既滅失而
    不存在，自毋庸為沒收之諭知。
參、不另為公訴不受理之諭知部分
一、按起訴之程序違背規定者，應諭知不受理之判決，刑事訴訟
    法第303 條第1 款定有明文。訊據被告固坦承其持有如附表
    編號1 所示之物，惟堅詞否認有何販賣第二級毒品之犯行，
    辯稱：上開毒品係供伊自己施用等語。
二、經查，被告於前揭時、地施用第二級毒品MDMA、甲基安非命
    犯行，業由臺灣高雄地方法院檢察官以98年度毒偵字第4528
    號聲請觀察、勒戒，經本院以98年度審毒聲字第1062號裁定
    送觀察勒戒後，認無繼續施用之傾向，於98年12月15日執行
    完畢釋放，有本院上開刑事裁定、臺灣高等法院被告前案紀
    錄表在卷可按（本院訴字卷第25、76頁）。本件被告持有逾
    量第二級毒品之低度行為已為上開施用第二級毒品之高度行
    為所吸收，揆諸前揭說明，被告既已因施用第二級毒品，經
    本院裁定送觀察勒戒，檢察官就被告持有第二級毒品之行為
    自不得再行起訴，是檢察官此部分起訴，其起訴之程序顯屬
    違背規定，本應依刑事訴訟法第303 條第1 款規定諭知不受
    理，惟公訴意旨認此部分與上開有罪部分，屬想像競合之裁
    判上一罪關係，爰不另為公訴不受理判決之諭知。
肆、扣案如附表編號1 所示之物，為第二級毒品而屬違禁物，雖
    與被告上述犯行無關，無從附麗於主刑諭知沒收，惟公訴人
    已於起訴書中聲請宣告沒收（本院訴字卷第2 頁），自應依
    毒品危害防制條例第18條第1 項前段及刑法第40條但書（現
    行刑法第40條第2 項）之規定，以違禁物諭知單獨宣告沒收
    銷燬（最高法院92年臺上字第2608號判決、88年法律座談會
    刑事第30、31號意旨參照）；裝置上開毒品之包裝袋，因與
    毒品難以析離，且無析離之實益與必要，自應視同毒品，併
    予宣告沒收銷燬；至鑑驗耗用部分，既已滅失，自毋庸為沒
    收銷燬之諭知。
據上論斷，應依刑事訴訟法第299 條第1 項前段、第300 條，毒
品危害防制條例第11條第5 項、第18條第1 項前段，刑法第11條
、第47條第1 項、第38條第1 項第1 款、第40條第2 項，判決如
主文。
本案經檢察官李怡增到庭執行職務。
中    華    民    國    99    年    7     月    21    日
            刑事第十六庭  審判長法  官  曾逸誠
                                法  官  王靖茹
                                法  官  姚水文
以上正本證明與原本無異。
如不服本判決應於收受送達後10日內向本院提出上訴書狀，並應
敘述具體理由；如未敘述上訴理由者，應於上訴期間屆滿後20日
內向本院補提理由書（均須按他造當事人之人數附繕本）「切勿
逕送上級法院」。
中    華    民    國    99    年    7     月    22    日
                                書記官  蔡靜雯
附錄本判決論罪科刑法條：
98年5 月20日修正之毒品危害防制條例第11條第5 項
持有第三級毒品純質淨重二十公克以上者，處三年以下有期徒刑
，得併科新臺幣三十萬元以下罰金。
附表
┌──┬───────────────┬──────────┐
│編號│       扣  押  物  品         │   檢  驗  報  告   │
├──┼───────────────┼──────────┤
│1   │青灰色圓形藥錠6 包（驗前總淨重│刑事警察局98年9 月3 │
│    │147.90公克，取0.74鑑定用罄，總│日刑鑑字第0980101118│
│    │餘147.16公克。測得MDMA純度約47│號鑑定書（本院審訴卷│
│    │％，驗前總純質淨重約69.51 公克│第25-26 頁）        │
│    │；測得甲基安非他命純度約5 ％，│                    │
│    │驗前總純質淨重約7.39公克，包裝│                    │
│    │袋6 個）                      │                    │
├──┼───────────────┼──────────┤
│2   │愷他命16包（驗前總毛重135.78  │同上                │
│    │公克，包裝袋總重約5.48公克，取│                    │
│    │0.10公克鑑定用罄，純度約98 ％ │                    │
│    │，驗前總純質淨重約127.69公克，│                    │
│    │包裝袋16個）                  │                    │
└──┴───────────────┴──────────┘

司法院資訊處製作；財團法人民間司法改革基金會備份。
